【裁判字號】    97,重上更(三),12
【裁判日期】    970916
【裁判案由】    強盜等
【裁判全文】
臺灣高等法院高雄分院刑事判決    97年度重上更(三)字第12號
上  訴  人  臺灣高雄地方法院檢察署檢察官
被      告  乙○○
                      之1
選任辯護人  許龍升法律扶助律師
被      告  丙○○
指定辯護人  本院公設辯護人  孫妙岑
上列上訴人因被告強盜等案件，不服臺灣高雄地方法院91年度訴
字第1113號中華民國92年6 月16日第一審判決（起訴案號：臺灣
高雄地方法院檢察署90年度偵字第16988 號），提起上訴，判決
後經最高法院第3 次發回更審，本院判決如下：
      主  文
原判決撤銷。
乙○○、丙○○共同連續犯攜帶兇器強盜罪，乙○○，處有期徒
刑捌年，褫奪公權陸年；丙○○，處有期徒刑柒年陸月，褫奪公
權伍年。
      事  實
一、乙○○前於民國77年間曾因懲治盜匪條例案件，經判刑9 年
    確定（於82年11月17日假釋期滿，不構成累犯），仍不知悔
    改，於90年6 月24日中午，由乙○○騎乘車號XJX-305 號重
    型機車，後載與其同任職房屋仲介公司之同事丙○○，利用
    外出尋找仲介客戶房屋物件之機會，竟共同基於意圖為自己
    不法所有之強盜及傷害等概括犯意之聯絡，隨機在路上找尋
    可供下手強盜之對象，並以乙○○攜帶其所有客觀上可供作
    為兇器使用之機車大鎖1 個為犯罪工具：
(一)、於同日（24日）13時50分許，其2 人共乘上述車號機車途經
    高雄市○鎮區○○街115 號前，見騎乘單車之丁○○脖子上
    懸掛價值約新台幣（下同）1 萬2 千元黃金項鍊1 條，由乙○○騎乘機車後載手持上開機車大鎖之丙○○自左後方超前
    攔截，丁○○因而有與乙○○面對面相觀之機會，此時，丙○○跳下機車即持機車大鎖從後方攻擊丁○○後腦杓（因此
    造成右後枕頭皮浮腫長、寬各3 公分之傷害），至使丁○○
    不能抗拒，並由丙○○強取丁○○脖子上之金項鍊1 條得手
    ，丙○○之後即跳上乙○○所騎機車迅速逃離現場。
(二)、於同日（24日）14時5 分許，其2 人共乘上述車號機車途經
    高雄市○鎮區○○路與武慶路路口，見騎乘輕機車之甲○○
    脖子上懸掛重約1 兩2 錢、價值約1 萬3 千元之黃金項鍊一
    條，其2 人續承上開強盜、傷害之概括犯意，亦由乙○○騎
    乘機車後載手持上開機車大鎖之丙○○自右後方靠近，由乙○○伸手拉扯陳俊宏脖子上之金項鍊，甲○○因而猛然回頭
    得以目睹駕駛機車之乙○○容貌、體型，隨後甲○○為護金
    項鍊而重心不穩摔倒，甲○○起身後專注抵抗駕駛機車之乙○○，此時，後載之丙○○則跳下機車從後面持機車大鎖攻
    擊甲○○（因此造成右小腿擦傷長、寬各3 公分、右前臂浮
    腫長4 公分、寬3 公分、喉部擦傷長、寬各2 公分、左上肩
    背瘀血浮腫長5 公分、寬3 公分等傷害），乙○○並向甲○○稱：「我們搶你東西，你還敢反抗」等語，至使甲○○不
    能抗拒，而由丙○○強取甲○○脖子上之金項鍊1 條得手，
    丙○○之後即跳上乙○○所騎機車迅速逃離現場。嗣因甲○○機警記下乙○○駕駛作案機車之上述XJX-305 車號報警，
    因而使警方於翌日（25日）17時40分許，循線拘提乙○○、
    丙○○到案。
二、案經高雄市政府警察局前鎮分局移送臺灣高雄地方法院檢察
    署檢察官偵查起訴。
    理  由
一、證據能力：
(一)、證人即共同被告乙○○、丙○○及證人即被害人丁○○、甲○○、證人彭秀英各於警詢之陳述，證人吳王麗容於檢察事
    務官訊問之陳述，性質上雖均屬傳聞證據，惟上開陳述筆錄
    內容，業經本院審理時予以提示並告以要旨，且經檢察官及
    被告表示意見，當事人或辯護人已知上述筆錄乃傳聞證據，
    且均未於言詞辯論終結前對該等筆錄內容異議，且本院審酌
    上開筆錄作成時，較無人情施壓或干擾，亦無不當取供之情
    形，認為以之作為本案之證據亦屬適當，依刑事訴訟法第15
    9 條之5 第1 項規定，自得為證據。
(二)、被害人丁○○、甲○○各於偵查、原審、本院上訴審之陳述
    ，均屬刑事訴訟法92年9 月1 日修正施行前已繫屬於一、二
    審程序中所為，雖均未具結，然被害人當時係本於告訴人之
    獨特地位而為陳述，依當時有效之刑事訴訟法並無應具結之
    規定，依據刑事訴訟法施行法第7 條之3 規定，其等所為之
    上開陳述，並不因其未具結而無證據能力（最高法院94年台
    上字第4397號判決要旨參照）。
(三)、卷附邱綜合醫院90年6 月25日驗傷診斷書、機車車籍作業系
    統查詢認可資料、警方搜索扣押筆錄、和信電信股份有限公
    司查詢通話紀錄及基地台位置資料、內政部警政署刑事警察
    局90年8 月9 日刑鑑字第1165 31 號鑑驗通知書、被告乙○○向前立委謝啟大陳情書等，固均屬書面之傳聞證據，然檢
    察官、被告、辯護人已於本院審理調查上開證據時，就此證
    據能力均表示無意見，且本院認為以之作為本件論証之證據
    ，均與待證事實具有關聯性，作為本案之證據亦屬適當，依
    刑事訴訟法第159 條之5 第1 項規定，自得為證據。
二、訊據被告乙○○於本院歷審及被告丙○○於本院前審均否認
    上開共同強盜、傷害等犯行，均辯稱：其2 人於本件案發之
    13時50分至14時5 分許期間，由乙○○騎乘車號XJX-305 號
    重型機車後載丙○○，在高雄市前鎮區○○○街附近尋找仲
    介客戶之房屋，也有打行動電話並前往與屋主見面連絡，其
    2 人並無共犯被害人所指之強盜金項鍊案件云云。然查：
(一)、被害人丁○○、甲○○如何各於上開時、地，先後遭被告乙○○騎乘機車，並由後載另1 男子持機車大鎖傷害而遭強盜
    金項鍊等事實，業據被害人丁○○、甲○○各於案發當日警
    詢陳明在卷，並於案發翌日警方循線查獲被告乙○○後，由
    被害人丁○○、甲○○各於警局指認被告乙○○本人無誤，
    嗣於偵查、原審、本院上訴審復均肯認強盜嫌犯之一確是被
    告乙○○，而被害人甲○○直至本院前審（更二審）依然證
    述：「我可以非常確定是乙○○，是前面（即駕駛機車者）
    的人」（見本院更二卷第71頁）等語明確，復有其等提出之
    邱綜合醫院90年6 月25日驗傷診斷書各1 紙在卷可稽（見警
    卷第24頁、偵卷第28頁），並有被害人甲○○遭被告丙○○
    持大鎖攻擊其頭部而受損之安全帽可佐。
(二)、按刑事實務上之對人指認，乃於案發後，經由證人（包括被
    害人共犯或目擊之第三人等）指證並確認犯罪行為人之證據
    方法。現行刑事訴訟法並無關於指認程序之規定，如何由證
    人正確指認犯罪行為人，自應依個案之具體情形為適當之處
    理。指認之程序，固須注重人權之保障，亦須兼顧真實之發
    現，以確保社會正義實現之基本目的。如證人陳述係出於親
    身經歷之見聞所為指認，並依法踐行調查程序後，綜合證人
    對事實之陳述及其於該事件中所處之地位等各項情況，足資
    認定其確能對被告觀察明白，認知被告行為之內容，該事後
    依憑個人之知覺及記憶所為之指認客觀可信，並非出於不當
    之暗示，亦未違悖一般日常生活經驗之定則或論理法則，又
    非單以證人之指認為被告論罪之唯一依據時，即非不得採為
    判決之基礎（最高法院95年度台上字第7319號判決要旨足參
    ）：
 1、被害人丁○○、甲○○在未發生本案之前，與被告乙○○、
    丙○○並不相識，毫無仇隙此情，為被告2 人所不爭之事實
    ，又依被害人陳稱之案發始末情形可知，被害人丁○○乃在
    騎乘腳踏車之際，遭騎乘機車之兩名歹徒自左後方超前攔截
    ，後載歹徒在截住丁○○瞬間跳下機車，持機車大鎖在後方
    攻擊丁○○後腦勺，並在得逞後立即跳上機車迅速逸去，是
    以丁○○僅有看到該名歹徒背面：駕駛機車之歹徒因在行搶
    當時停在丁○○左前方以截住其去路，與丁○○相距僅約1
    公尺左右，是被害丁○○方得看清該名歹徒面貌、膚色；另
    被害人甲○○則是在騎乘機車之際，遭雙載機車歹徒自右後
    方靠近，遭歹徒之一伸手拉扯其頸上金項鍊，甲○○當時有
    回頭看，才知道是駕駛機車歹徒出手拉扯，隨後甲○○旋因
    重心不穩摔倒，站起身後向後轉，看到駕駛機車歹徒跨坐在
    機車上，後載歹徒則跳下機車在後面持大鎖攻擊甲○○，並
    出手強扯金項鍊，駕駛機車歹徒也幫忙，因當時甲○○主要
    對駕駛機車歹徒進行反抗，距離很近，所以被害人甲○○自
    可看清楚該名歹徒長相。故據本案2 名被害人上開描述遭搶
    情節可知，其等與駕駛機車之歹徒確實有近距離、相當時間
    之照面，在該歹徒配戴半罩式安全帽情形下，自然足以清楚
    辨認、記憶該名歹徒長相，此與瞬間一瞥所得印象模糊顯然
    有異，況被害人2 人均能一致指認被告乙○○，且被害人甲○○遭搶時，歹徒機車停在身旁，其遭坐在後座下車歹徒持
    大鎖攻擊行搶得逞，至該後座歹徒上車逃逸，期間歹徒機車
    有短暫停頓，已足使被害人甲○○記住歹徒所騎機車號碼，
    其即刻向警方報案，查出上開車號之機車係被告乙○○所有
    （乙○○機車車籍作業系統查詢認可資料，見警卷第25頁）
    ，被害人甲○○除指認被告乙○○本人外，並聽聞被告乙○○口音指認，益證被害人丁○○、甲○○指認被告乙○○為
    駕駛機車歹徒，應屬確實。
 2、被害人甲○○於90年6 月24日第1 次警詢中，於警方未提示
    任何跡證之前，即指證歹徒騎乘之機車車號為XJX-305 號，
    歹徒有2 人等情（見警卷第9 頁反面），雖其亦稱「該部XJ
    X-305 機車號碼我不是很確定」等語，但其嗣於原審業已證
    稱：「我在警訊中說我不確定，是當時被打頭有點暈，但應
    該就是這車牌」（見原審卷第33頁）；又雖因被告2 人作案
    時，係採被告乙○○騎乘上開機車，被告丙○○持機車大鎖
    自被害人背後襲擊之方式，而使被害人丁○○、甲○○在案
    發當時，均未能正面看清被告丙○○長相而確切加以指認，
    然據被害人丁○○於警詢描述機車後載外型特徵，確與被告
    丙○○相符，及被告乙○○、丙○○對於案發當日13時40分
    許迄15時許該時段內，均係由被告乙○○騎乘前上開車號機
    車後載被告丙○○，在案發地點附近同一活動（被告乙○○
    、丙○○各於警詢供承）等情均符合，足認參與被告乙○○
    騎機車強盜之另一被告，應係被告丙○○一節，亦可認定。
 3、證人彭秀英於90年11月3 日警詢陳稱：「90年6 月24日13時
    50分許，在高雄市○鎮區○○街目擊機車強盜案；當時我正
    在作生意賣廣東粥。當時我在忙，抬頭往外看時正好看見有
    一個人手中持不明物品敲打另一個人的頭部，未看見有人搶
    東西，之後施暴者就與另一個共乘機車走了。（問：那搶嫌
    年齡、體型、特徵為何？騎乘何種廠牌、車型之機車？對本
    案有無意見陳述？）搶嫌年齡、體型我不清楚，只知穿著白
    色上衣，至於騎乘機車之廠牌、車型我不清楚，只知道機車
    顏色是鮮豔的」（見偵卷第35頁），又於原審及本院上訴審
    具結證稱在卷（見原審卷第77-78 頁，本院上訴卷第82-83
    頁），足資佐證被害人丁○○所述遭騎機車2 位歹徒強盜金
    項鍊為真實。至於證人彭秀英證稱關於歹徒穿白色上衣部分
    ，雖與被告2 人於翌日（25日）到案時實際衣著顏色（即丙○○穿淺色、乙○○穿深色衣服，見偵卷第4 、5 頁相片）
    有所不同，但因被告2 人並非犯案後及時為警查獲，而其2
    人到案時間距前1 日案發時間已隔1 日餘，被告2 人自有充
    裕之換衣時間，加以被害人丁○○當時亦身穿白色上衣，縱
    令被告丙○○當時確穿淺色衣服，則證人彭秀英對歹徒穿著
    衣服顏色，於匆促中容有誤認，亦屬可能之情況，復參以證
    人彭秀英先後證述被害人丁○○有遭2 位歹徒行搶基本事實
    始終如一，該項證詞自得作為被害人丁○○指訴之佐證。
 4、被害人丁○○指稱駕駛機車之被告乙○○頭戴半罩式深色安
    全帽，後載者（指被告丙○○）頭戴半罩式銀色安全帽等情
    ，而警員在被告乙○○機車停車地、被告2 人服務公司騎樓
    處扣得之半罩式安全帽亦為銀色、黑色（見警卷第18、21頁
    之警方搜索扣押筆錄），足認被害人丁○○指訴非虛。雖警
    方在駕駛機車之被告乙○○機車停車處查獲之半罩式銀色安
    全帽，另在渠兩人服務公司騎樓查獲之半罩式深色安全帽，
    與行搶時其2 人所戴安全帽顏色恰巧相反，然該機車係被告
    乙○○所有，故在被告2 人服務公司騎樓遭查獲之深色安全
    帽，亦有可能是被告乙○○置放，縱係被告丙○○置放，惟
    半罩式安全帽並非貴重財物，若有互相交換配戴、或向他人
    暫時借用，甚至犯後丟棄躲避查緝等情均屬可能，無從據此
    即認被害人丁○○指證有誤。
(三)、被告乙○○持用之0000000000號行動電話於案發當日即90年
    6 月24日下午13時44分，曾與0000000000號行動電話通話57
    秒；於同日13時54分，又以同一行動電話發話與00000000號
    電話之吳太太通話15秒；又於同日14時1 分，以同一行動電
    話接到0000000000號行動電話，通話208秒（即3分鐘多）；
    又於同日14時5分53秒，以同一行動電話發話與0000000000
    號行動電話通話86秒，又於同日14時13分48秒，以同一行動
    電話發話與0000000000號行動電話通話22秒，有和信電信股
    份有限公司查詢通話記錄在卷可稽（偵卷第54頁），雖被告
    乙○○持用之上開0000000000號行動電話通話紀錄顯示，案
    發之2 件強盜案件相隔約15分鐘，而被告乙○○上述行動電
    話卻於此期間有多次與他人通話，且通話時間共計388 秒（
    約6 分鐘餘），然：
 1、依上開被告乙○○行動電話通話中基地台所示位置（偵卷第
    54頁），其在90年6 月24日下午13時44分至14時13分間之依
    序為：高雄縣鳳山市○○○街－自強二路－保泰路－瑞隆東
    路－保泰路。但比對偵查中經檢察官親自履勘及交辦檢察事
    務官履勘現場之勘驗結果（偵卷第62-65 頁之履勘現場筆錄
    、附表通化分析表、街道簡圖、第70頁之辦理交辦案件回報
    表）與上開行動電話通話紀錄，足認被告2 人於同日13時50
    分許、14時5 分許之2 件強盜案件相隔15分鐘之發生期間，
    均在2 件強盜案件案發地點1 、2 公里區域內移動；亦即，
    從當日（24日）下午13時44分通話基地台位置（崗山北街5
    巷1 號）騎機車至隆興街115 號被害人丁○○遭強盜財物處
    ，僅須4 分鐘許，加計丁○○遭強盜財物案件發生前，被告
    乙○○行動電話之57秒通話紀錄，縱使係停下機車通話，被
    告2 人共乘機車仍有充裕時間，得於13時50分許之案發前，
    到達丁○○遭強盜地點即高雄市○○街115 號附近。
 2、從14時1 分許之通話基地台位置（保泰路419 號），騎機車
    至公正路與武慶路口甲○○遭強盜財物處，僅須1 分20秒許
    ，加計甲○○強盜案件發生前之通話時間208 秒，被告2 人
    於14時5 分許欲共乘機車到達公正路與武慶路口之甲○○被
    強盜財物處，亦屬可能（時間雖然相差48秒，但被告2 人在
    急於逃離第1 件強盜案件現場情形下，自有可能比上開偵查
    中履勘現場之摹擬行車速度更快行駛），更何況被告乙○○
    住於前鎮區，亦可能極為熟悉附近道路巷弄之通路捷徑，又
    若不遵守交通規則而以邊行駛、邊通話方式為之，亦非完全
    不可能。再對照13時44分至14時13分間之通聯基地位置依序
    為：高雄縣鳳山市○○○街－自強二路－保泰路－瑞隆東路
    －保泰路，雖未能直接涵蓋上開2 件強盜地點即隆興街115
    號、公正路與武慶路口，但參以行動電話通話範圍，係包含
    該基地台位置一定距離之半徑圓周範圍，且上開2 件強盜案
    件之被害人所述時間，均屬事後回想之概略時間，自無法肯
    定與真實之案發時間毫無誤差，復佐以機車行進之機動性、
    迅速性等特點，被告2 人仍有可能於未在行動電話通話時進
    行上開2 件強盜案件之犯罪行為。從而，上開被告乙○○持
    用0000000000號行動電話之上開通話紀錄，均不能執為有利
    被告2 人之證據認定。
(四)、扣案被告乙○○所有之機車大鎖與被害人甲○○所載安全帽
    ，經送內政部警政署刑事警察局將二者加以比鑑存留二者上
    之擦痕，其結果外觀比對兩者顏色不相似，性狀形態亦不相
    似，且兩者成分亦不相似等情，固有該局90年8 月9 日刑鑑
    字第116531號鑑驗通知書暨照片可證（見警卷第28-39 頁）
    ，然被害人甲○○於原審僅證稱其所戴安全帽遭歹徒持機車
    大鎖敲擊，雖其有當庭繪畫該機車大鎖形狀，但並未指明攻
    擊其頭部安全帽即係扣案之被告乙○○機車大鎖，又扣案被
    告乙○○所有之機車大鎖，依被告乙○○於偵查中提出之其
    向前立委謝啟大陳情書中所敘「陳情人所有機車為新購月餘
    ，大鎖全新未用」（見偵卷第25頁），且參以機車大鎖市價
    數百元之譜，並非貴重財物，若於犯案後即丟棄，另購全新
    機車大鎖置換，亦有可能。則本案在乏其他相關事證佐認下
    ，爰不予認定本案經扣案之被告乙○○所有機車大鎖，即屬
    本案供被告2 人持以犯強盜甲○○金項鍊所用之犯罪工具。
    從而，上開內政部警政署刑事警察局之鑑驗結果，自不能作
    為被告2 人有利認定之證據，附此敘明。
(五)、綜據被告2 人於偵查、原審、本院所為相關辯解雖以其2 人
    在案發當日約13時54分以後，前往高雄市前鎮區○○○街26
    3 號看房子（屋主吳王麗容「後改名：吳王彥霖」），之後
    前往附近高雄市前鎮區○○○街299 之1 號舊識羅先生開設
    之檳榔攤買煙，當時羅先生不在，其妻呂素英在包檳榔，羅
    雅慧則拿遙控器轉電視，有停留約10分鐘之久與羅雅慧聊天
    （丙○○係陳稱：賣檳榔的父親不在，一對母女在顧攤），
    其間，丙○○在檳榔攤觀賞東森電視播放之「徐懷鈺遭祖父
    指控遺棄」、「高雄龍舟翻覆落水」新聞等語。然：
 1、證人羅雅慧、呂素英經原審傳喚到庭，而據證人羅雅慧結證
    ：「（問：90年6 月24日發生的事情？）詳細時間我忘記了
    。當天乙○○和一個朋友到我家，我在顧店（崗山中街299
    之1 號）。他們是上午10點多到我家坐很久，不記得乙○○
    穿什麼衣服，那天他們是騎摩托車。他們說要找我爸爸，他
    不在家，我媽媽呂素英也不在家，乙○○他們2 人就在那裡
    喝酒聊天。我不知道崗山中街263 號在賣房子。我的檳榔店
    也看不到263 號。我家是在瑞祥國中的三角窗。他們當天有
    在那裡看新聞，因為我一直在看，他們大概坐了好幾個小時
    ，他們在我爸爸媽媽回來之前沒多久走的，大約是2 點多的
    時候」（見原審卷第79頁），另證人呂素英與證人羅雅慧隔
    離所證述：「（問90年6 月24日的事情是否記得？）不記得
    。當天我女兒有跟我說乙○○有來找我先生，但是我跟我先
    生沒有遇到他，我們十點多出去3 點多回來。我女兒跟我說
    我們出去一下他們就來，我們回來前他們走的」（見原審卷
    第80頁），核與被告2 人辯稱抵達時由母女2 人顧攤，停留
    時間約僅10分鐘之久等節即有顯著出入，所辯已有可疑。
 2、被告乙○○於偵查所提出之答辯狀係稱案發當日13時54分，
    其與被告丙○○在高雄市前鎮區○○○街263 號，尋得屋主
    吳王麗容委售房屋，經當場以手機（門號：0000000000）撥
    打電話000000000 號聯繫，因吳王麗容正好在屋內，被告乙○○隨即掛斷電話與被告丙○○入內拜訪，爭取吳王麗容委
    託銷售意願，歷時約10分鐘（按卷附被告乙○○所提向謝啟
    大前立委之陳情書則記載約5 分鐘）等語（見偵卷第44-45
    頁），並提出和信電信通話明細（見偵卷第48頁），但證人
    吳王麗容經檢察事務官就前開事項加以詢問結果，係陳稱：
    90年6 月24日下午，被告乙○○先打電話自稱係力霸房屋人
    員與其聯絡，過約5 分鐘，騎機車搭載1 名同事到其家門口
    ，稱要介紹朋友購屋，未進入屋內，只有在門口談，大約停
    留3 分鐘左右即離去，往東（公正路）方向等語（見偵卷第
    66-67 頁），此與前開被告乙○○辯解情節、時間即有出入
    。又如被告乙○○、丙○○所言，其等在上開時、地共乘機
    車前往案發地點附近，目的在於找尋適合委售房屋，則在其
    2 人前往會見屋主吳王麗容，洽商相關房屋委售事宜時，竟
    未進入屋內就屋況、隔間佈局、坪數大小、屋主所欲出售價
    格等事項詳加瞭解，卻僅在門口停留短暫交談3 、5 分鐘即
    結束，顯與常情相違。且被告2 人係共乘機車之機動性強，
    則被告2 人縱於案發前後，有短暫找尋客戶之情，亦不能據
    此排除被告2 人即無共同犯下上開強盜案件之可能。
(六)、綜上所述，被告2 人所辯上情，均屬卸責之詞，均無可採。
    本案事證明確，被告2 人共犯上開強盜犯行，均可認定。
三、論罪部分：
(一)、查機車大鎖係鐵製硬物，持之擊人足以使人受傷，客觀上自
    屬兇器無誤，故核被告乙○○、丙○○基於故意傷害犯意，
    持機車大鎖攻擊被害人至令被害人等2 人不能抗拒而強取財
    物，有刑法第321 條第1 項第3 款之情形，係各犯刑法第33
    0 條第1 項之加重強盜罪（按被告2 人行為時之懲治盜匪條
    例已於91年1 月30日以華總一義字第09100015080 號公布，
    於同年2 月1 日廢止，而同日修正公布生效刑法第330 條加
    重強盜罪。又懲治盜匪條例雖經廢止，但因廢止該條例之同
    時，已修正刑法相關法條，立法目的旨在以修正後之刑法相
    關法條取代該條例部分相關法律，且因該條例廢止前，與新
    修正之刑法相關法條，均有刑罰規定，就此而言，自屬刑法
    第2 條第1 項所謂之行為後法律之變更，參酌最高法院25年
    上字第267 號、28年上字第2397號、51年台上字第2179號判
    例意旨，自應就行為時有效之懲治盜匪條例與裁判時之修正
    後刑法之相關規定比較適用「最高法院91年度台上字第83 5
    號判決意旨參照」。揆諸上開說明及最高法院決議，應依刑
    法第2 條第1 項從新從輕規定，比較修正後之新刑法與懲治
    盜匪條例，決定適用法律「懲治盜匪條例第5 條第1 項第1
    款規定為無期徒刑或7 年以上有期徒刑與新修正刑法第33 0
    條最低本刑為7 年以上有期徒刑」，比較結果，新修正公布
    之刑法第330 條規定有利於被告，依刑法第2 條第1 項但書
    規定，被告2 人上開攜帶兇器強盜行為，自應適用裁判時即
    新修正之刑法第330 條第1 項之加重強盜罪）；又被告2 人
    所為致被害人受傷部分，係各犯刑法第277 條第1 項之傷害
    罪。
(二)、被告2 人就上開犯行，有犯意聯絡及行為分擔，為共同正犯
    （按刑法第28條共犯於95年7 月1 日修正生效施行前係規定
    「2 人以上共同實施犯罪之行為者，皆為正犯」，修正施行
    後則規定「2 人以上共同實行犯罪之行為者，皆為正犯」，
    修法後將完全未參與犯罪行為之實行之陰謀共同正犯及預備
    共同正犯刪除。而被告2 人之上開共同正犯關係，無論依修
    正前刑法第28條，或修正後刑法第28條，均構成共同正犯，
    即無有利、不利之情形，自無庸為新、舊法之比較，本應適
    用修正後之刑法第47條規定論以累犯，然經與被告罪刑有關
    之後述連續犯、牽連犯等新舊法比較之適用，而予以綜合比
    較結果，仍認應適用修正前刑法第28條規定，最高法院97年
    4 月22日97年第2 次刑事庭會議刑議字第2 號決議意旨足參
    ）。
(三)、被告2 人先後2 次所為加重強盜、傷害犯行，時間緊接，所
    犯罪名分別相同，顯係基於概括犯意為之，應各依刑法修正
    前連續犯之規定，各論以一罪。又被告所犯上開二罪，有方
    法結果牽連關係，應依修正前牽連犯規定，應從一重依加重
    強盜罪處斷（被告2 人行為後，刑法第55條牽連犯、第56條
    關於連續犯之規定，業於94年2 月2 日修正公布刪除，並於
    95年7 月1 日施行，則被告之犯行，因行為後新法業已刪除
    上開規定，此刪除雖非犯罪構成要件之變更，但顯已影響行
    為人刑罰之法律效果，自屬法律有變更。比較新、舊法律結
    果，因舊法係依連續犯、牽連犯規定論以一罪，新法則應依
    行為數分別論罪，自以舊法較有利於被告，依刑法第2 條第
    1 項前段規定，仍應適用較有利於被告之行為時法律即舊法
    論以連續犯、牽連犯，最高法院95年第8 次刑事庭會議決議
    參照）。
四、原審未予詳查上開相關事證，遽為被告2 人均無罪之諭知，
    自屬違誤，檢察官執此提起上訴，指摘原判決不當，為有理
    由，自應由本院將原判決撤銷改判。審酌被告2 人年輕力壯
    ，竟為圖私利，當街持機車大鎖傷人強盜，犯罪情節嚴重，
    被告乙○○有盜匪前科（如上開事實欄所示，有卷附臺灣高
    等法院被告前案紀錄表可參）之素行，及被告2 人始終否認
    之犯後態度等一切情狀，各量處如主文第2 項所示之刑，且
    依其等犯罪之性質，均認有宣告褫奪公權之必要，爰併予宣
    告禠奪公權如主文所示。至於扣押之機車安全帽2 頂及未扣
    押被告乙○○所有上開機車1 輛，係被告平常騎乘機車所用
    之物，而非專供強盜犯罪所用之物，故不予併宣告沒收；另
    被告2 人持以強盜所用之機車大鎖1 把，並未扣案（扣案之
    機車大鎖並非供強盜之用，已如前述），復非屬違禁物，亦
    不予諭知沒收。又被告2 人犯罪時間雖在中華民國96年罪犯
    減刑條例所定減刑基準日即96年4 月24日之前，但其2 人所
    犯之罪，係屬中華民國96年罪犯減刑條例第3 條第1 項第15
    款所定不予減刑之情形，自不予減刑，附此敘明。
五、被告丙○○經合法傳喚，無正當理由，不到庭（見本院更三
    卷第121 、127 頁之公示送達證書、刑事報到單），依據刑
    事訴訟法第371 條規定，不待其陳述，逕行判決。
據上論斷，應依刑事訴訟法第369 條第1 項前段、第364 條、第
299 條第1 項前段、第371 條，刑法第2 條第1 項、第330 條第
1 項、第277 條第1 項、第37條第2 項，修正前刑法（下同）第
28條、第56條、第55條，罰金罰鍰提高標準條例第1 條前段，判
決如主文。
本案經檢察官許月雲到庭執行職務。
中    華    民    國    97    年    9     月    16    日
               刑事第一庭   審判長法  官  郭雅美
                                  法  官  徐美麗
                                  法  官  張意聰
以上正本證明與原本無異。
如不服本判決應於收受本判決後10日內向本院提出上訴書狀，其
未敘述上訴理由者，並得於提起上訴後10日內向本院補提理由書
狀（均須按他造當事人之人數附繕本）「切勿逕送上級法院」。
中    華    民    國    97    年    9     月    16    日
                                  書記官  陳金
附錄本判決論罪之法條：
刑法第330 條第1項。
犯強盜罪而有第321 條第1 項各款情形之一者，處7 年以上有期
徒刑。
刑法第277條第1項
傷害人之身體或健康者，處 3 年以下有期徒刑、拘役或 1 千元
以下罰金。


司法院資訊處製作；財團法人民間司法改革基金會備份。
